臺灣臺中地方法院刑事裁定
111年度聲字第527號
聲  請  人  臺灣臺中地方檢察署檢察官
受  刑  人  洪伯易




上聲請人因受刑人數罪併罰有二裁判以上，聲請定其應執行之刑
（111年度執聲字第292號、111年度執字第755號），本院裁定如
下：
    主    文
洪伯易所犯如附表所示之罪，所處如附表所示之刑，應執行有期
徒刑肆年陸月。
    理    由
一、聲請意旨略以：受刑人洪伯易犯數罪，先後經判決確定如附
    表，應依刑法第53條、第51條第5款，定應執行之刑，爰依
    刑事訴訟法第477條第1項之規定聲請裁定。
二、按數罪併罰，有2裁判以上者，依刑法第51條規定，定其應
    執行之刑，刑法第53條定有明文。又數罪併罰，分別宣告其
    罪之刑，宣告多數有期徒刑者，於各刑中之最長期以上，各
    刑合併之刑期以下，定其刑期，但不得逾30年，刑法第51條
    第5款亦定有明文。復按裁判確定前犯數罪者，併合處罰之
    ，但有下列情形者，不在此限：㈢得易服社會勞動之罪與不
    得易科罰金之罪。又前項但書情形，受刑人請求檢察官聲請
    定應執行刑者，依第51條規定定其應執行之刑，刑法第50條
    第1項第1款、第2項明揭此旨。另因數罪併罰中之一罪，依
    刑法規定得易科罰金，若因與不得易科之他罪併合處罰結果
    而不得易科罰金時，原可易科部分所處之刑，自亦無庸為易
    科折算標準之記載（司法院釋字第144號、第679號解釋意旨
    參照）。復按法律上屬於自由裁量之事項，有其外部性界限
    及內部性界限，並非概無拘束。依據法律之具體規定，法院
    應在其範圍選擇為適當之裁判者，為外部性界限；而法院為
    裁判時，應考量法律之目的，及法律秩序之理念所在者，為
    內部性界限，法院為裁判時，二者均不得有所踰越（最高法
    院80年台度台非字第473 號判決意旨參照）。在數罪併罰，
    有二裁判以上，定其應執行之刑時，固屬於法院自由裁量之
    事項，然仍應受前揭外部性界限及內部性界限之拘束（最高
    法院92年度台非字第227 號判決要旨參照）。再以刑罰之科
    處，應以行為人之責任為基礎，考量人之生命有限，刑罰對
    被告造成之痛苦程度，係以刑度增加而生加乘效果，而非等
    比方式增加，如以實質累加方式執行，刑責恐將偏重過苛，
    不符現代刑事政策及刑罰之社會功能，故透過定應執行刑程
    序，採限制加重原則，授權法官綜合斟酌被告犯罪行為之不
    法與罪責程度、各罪彼此間之關聯性（例如數罪犯罪時間、
    空間、各行為所侵害法益之專屬性或同一性、數罪對法益侵
    害之加重效應等）、數罪所反應被告人格特性與傾向、對被
    告施以矯正之必要性等，妥適裁量最終具體應實現之刑罰，
    以符罪責相當之要求。因此，法院於酌定執行刑時，應體察
    法律恤刑之目的，為妥適之裁量，俾符合實質平等原則（最
    高法院105年度台抗字第626號裁定意旨參照）。
三、經查：
　　受刑人洪伯易因違反毒品危害防制條例等案件（詳如附表所
    示），先後經本院判處如附表所示之刑，均經分別確定在案
    ，有臺灣高等法院被告前案紀錄表及如附表所示之判決各1
    份在卷可憑。又受刑人所犯如附表編號3所示不得易科罰金
    得易服社會勞動之罪，與如附表編號1、2、4、5所示不得易
    科罰金之罪，依刑法第50條第1項但書之規定固不得併合處
    罰，然本件聲請係應受刑人之請求而提出，有臺灣臺中地方
    檢察署刑法第50條第1項但書案件是否請求定應執行刑調查
    表1份附卷可稽，是依刑法第50條第2項之規定，檢察官依受
    刑人之請求就如附表所示各罪聲請定其應執行之刑，即有所
    據；此外，本院定應執行刑，除不得逾越刑法第51條第5款
    所定法律之外部界限，即不得重於如附表編號1至5所示5罪
    加計之總和（有期徒刑7年8月）；亦應受內部界限之拘束，
    即不得重於上開編號1至3已定執行刑有期徒刑2年7月與編號
    4至5已定執行刑有期徒刑2年4月加計後之總和（有期徒刑4
    年11月）。茲檢察官聲請定其應執行之刑，本院審核認聲請
    為正當，應定其應執行之刑。考量受刑人就附表所犯各罪罪
    名、罪質與保護之法益相同，犯行模式亦類似，揆諸前開法
    律見解，倘就其刑度予以實質累加尚與現代刑事政策及刑罰
    之社會功能不符，茲審酌上情，兼衡被告所犯各罪之法律之
    目的、違反之嚴重性及貫徹刑法量刑公平正義理念，爰就附
    表所示各罪定其應執行之刑如主文所示。另揆諸前開說明意
    旨，受刑人所犯如附表編號3 所示之罪雖不得易科罰金得易
    服社會勞動，但因與附表編號1、2、4、5 不得易科罰金、
    不得易服社會勞動之罪合併處罰之結果，本院於定執行刑時
    ，自不得諭知易服社會勞動，附此敘明。
五、爰依刑事訴訟法第477條第1項，刑法第53條、第50條第2項
    、第51條第5 款，裁定如主文。
中　　華　　民　　國　　111 　年　　2 　　月　　18　　日
                  刑事第九庭    法  官  彭國能
上正本證明與原本無異。
如不服本裁定，應於送達後五日內，向本院提出抗告狀。
                                書記官  陳宇萱
中　　華　　民　　國　　111 　年　　2 　　月　　18　　日
附表：受刑人洪伯易定應執行刑案件一覽表
編　　　　　號  1 2 3 罪　　　　　名  毒品危害防制條例 毒品危害防制條例 藥事法 宣　　告　　刑  有期徒刑1年5月（共2罪） 有期徒刑1年 有期徒刑3月 犯　罪　日　期  109年7月6日、7月14日 109年7月15日 109年6月4日 偵查(自訴)機關年　度　案　號  臺中地檢109年度偵字第21973、28724號 臺中地檢109年度偵字第21973、28724號 臺中地檢109年度偵字第21973、58724號 最後事實審 法　　院 臺中地院 臺中地院 臺中地院  案　　號 109年度訴字第2516號 109年度訴字第2516號 109年度訴字第2516號  判決日期 110年3月2日 110年3月2日 110年3月2日 確定判決 法　　院 臺中地院 臺中地院 臺中地院  案　　號 109年度訴字第2516號 109年度訴字第2516號 109年度訴字第2516號  判決確定日期 110年6月7日 110年6月7日 110年6月7日 是否為得易科罰金之案件      否     否 不得易科罰金、得易服社會勞動     備         註  臺中地檢110年度執字第8924號。編號1、2應執行有期徒刑2年6月。   臺中地檢110年度執字第8925號   編號1至3經本院110年度聲字第3288號裁定應執行有期徒刑2年7月。（臺中地檢110年度執更字第3749號）   

編　　　　　號  4 5  罪　　　　　名  毒品危害防制條例 毒品危害防制條例  宣　　告　　刑  有期徒刑2年 有期徒刑1年7月  犯　罪　日　期  109年5月13日 109年5月24日  偵查(自訴)機關年　度　案　號  臺中地檢109年度偵字第26600號 臺中地檢109年度偵字第26600號  最後事實審 法　　院 臺中地院 臺中地院   案　　號 110年度訴字第207號 110年度訴字第207號   判決日期 110年11月4日 110年11月4日  確定判決 法　　院 臺中地院 臺中地院   案　　號 110年度訴字第207號 110年度訴字第207號   判決確定日期 110年12月7日 110年12月7日  是否為得易科罰金之案件      否     否     備        註  臺中地檢111年度執字第755號。編號4、5應執行有期徒刑2年4月。